【裁判字號】    90,訴,1361
【裁判日期】    901207
【裁判案由】    誣告
【裁判全文】
臺灣板橋地方法院刑事判決                          九十年度訴字第一三六一號
    公  訴  人  臺灣板橋地方法院檢察署檢察官
    被      告  甲○○
    選任辯護人  江仁成律師
右列被告因誣告案件，經檢察官提起公訴 (八十九年度偵字第一六四九四號），本院
判決如左：
    主  文
甲○○意圖他人受刑事處分，向該管公務員誣告，處有期徒刑肆月。
    事  實
一、甲○○明知自己於民國八十四、八十五年間因經濟困窘，急需現金週轉，委託從
    事代書業務之遠房姻親乙○○代為尋找民間貸款，乙○○因而邀張李思瑩、廖建
    榮出借現金予甲○○，為使債權人債權獲得保障，甲○○同意出具空白日期之「
    委託書」，於借款屆期不能清償時，委託乙○○將其所有之台北縣三重市○○○
    段菜寮小段四七八之六號土地暨其上建物台北縣三重市○○○路九四巷十三號，
    辦理出售他人，以所得價金清償前揭借款，同時甲○○亦出具「土地所有權人無
    租賃情形申明書」，同時交付前揭土地暨建物之所有權狀，嗣於八十八年四月二
    十二日，甲○○遲未能清償借款，而張李思瑩及廖建榮亦頻催討，乙○○尋得丙○○出面承購上揭土地暨建物，同時通知甲○○辦理前揭土地暨建物出售過戶事
    宜，乙○○與甲○○於當日再次核算借款總金額為新台幣（以下同）一百六十二
    萬元，甲○○在「借據」上簽名蓋章，承認該筆借款金額，同時開立本票一紙（
    發票日八十八年四月二十二日、到期日八十八年八月一日、面額一百六十二萬元
    ）作為擔保，同時於借據上附記將於八十八年六月二十二日內如數返還借款，如
    無法返還，將以前揭不動產委託名華代書即乙○○辦理出售事宜，以清償前揭債
    務，及願配合「自用住宅優惠稅率」云云，乙○○亦在前揭「委託書」左上方補
    記配合辦理優惠稅率事宜，並在委託書補記日期為八十八年四月二十二日，及補
    記該不動產出售予丙○○，甲○○遂交付印鑑章及身分證正本，委由代書事務所
    員工陳建良去申請八十八年四月二十二日印鑑證明數份，同時以甲○○之印鑑章
    蓋在「土地登記申請書」、「買賣所有權移轉契約書」、「土地增值稅申報書」
    、「契稅申報書」上面，配合辦理買賣過戶登記。詎甲○○事後反悔，不願配合
    辦理「自用住宅優惠稅率」，更基於使乙○○受刑事處分之意圖，於八十八年八
    月三十日，虛構「本人並未同意或簽署任何有關代為處理上開房地之相關文件與
    被告乙○○，被告乙○○竟持偽造本人之委託書，而將上開房地出售予丙○○，
    嗣經八十八年八月間接獲台北縣稅捐處三重分處之通知後，始悉上情，因認被告
    乙○○涉有偽造文書罪嫌」之不實事項，向臺灣板橋地方法院檢察署提出告訴，
    嗣經臺灣板橋地方法院檢察署檢察官調查明確，於八十九年四月十三日以八十八
    年度偵字第二０四七八號案件對乙○○為不起訴處分。
二、案經乙○○訴請臺灣板橋地方法院檢察署檢察官偵查起訴。
    理  由
一、訊據被告甲○○固坦承其透過乙○○向他人借款，及於八十八年八月間向檢察署
    提起乙○○涉嫌偽造文書罪嫌之告訴，嗣經檢察官為不起訴處分之事實，惟矢口
    否認有何誣告犯行，辯稱：伊委託乙○○辦理民間貸款，伊在一些文件上簽名，
    因伊不認識字，因此不知所簽名的文件內容是什麼，伊並未委託乙○○出售房屋
    ，因伊無法清償債務，前揭土地暨建物已遭債權人聲請法院查封拍賣，伊擔心乙○○代書另外出售該土地暨房屋，法院發現後會追究伊責任，所以伊向檢察官提
    出乙○○偽造文書之告訴，伊是不懂法律才會如此提出告訴云云。經查，（一）
    告訴人乙○○於偵查及本院審理時指訴：被告於八十四、八十五年間因急需借款
    而委託伊辦理民間貸款，伊與被告有遠房姻親關係，被告稱呼伊祖母為姑姑，伊
    遂憑藉地方上的人情關係而拜託張李思瑩、廖建榮出借款項予被告，為保障張李
    思瑩及廖建榮之債權，甲○○提出前揭土地暨建物所有權狀，由伊辦理設定第一
    、二順位抵押權予張李思瑩及廖建榮，被告當時急於借款而答應任何條件，在空
    白委託書、土地所有權人無租賃情形申明書等資料上簽名，被告簽名很多份的委
    託書，上面的日期及買主姓名是空白，後來被告積欠數年均無法清償，伊甚至先
    為被告清償利息給債權人，並向債權人保證被告一定會清償，後來債權人認為被
    告拖太久未清償，不再信任，伊遂找丙○○承購該不動產，伊於八十八年四月二
    十二日通知被告要辦理丙○○承購該不動產事宜，並與被告核算借款金額共為一
    百六十二萬元，被告簽立借據及本票作為擔保，伊為避免被告事後反悔，要求被
    告交付印鑑證明配合辦理，被告遂交付印鑑章及身分證委託代書事務所員工陳建
    良去申請當日的印鑑證明數份，當天在空白委託書上補記委託日期為八十八年四
    月二十二日、買受人為丙○○、及被告願意配合辦理自用稅率等事項，被告亦在
    「土地登記申請書」、「買賣所有權移轉契約書」、「土地增值稅申報書」、「
    契稅申報書」等過戶文件上面蓋印鑑章，配合辦理過戶，但債權人當時仍堅持去
    法院申請查封該不動產，結果法院拍賣六拍仍無人買受，被告亦反悔而至稅捐處
    爭執不要出售，不願配合辦理自用住宅優惠稅率，如果能辦理自用住宅優惠稅率
    ，土地增值稅僅四十餘萬元，但因被告不配合辦理，土地增值稅高達二百餘萬元
    ，如此買賣交易金額不夠清償被告之債務，伊已無法為債權人處理該不動產之代
    償，被告借錢不還，債權人廖建榮無錢辦理母親喪事，伊為此先墊十萬元給廖建
    榮，被告竟仍向檢察官告訴伊偽造文書，並四處誹謗伊名譽，伊因此才會提出本
    件告訴等語。（二）證人張李思瑩、廖建榮均於臺灣板橋地方法院檢察署八十八
    年度偵字第二０四七八號案八十八年十一月二十九日偵查時證稱：伊等透過乙○○先後出借現金予被告，被告提供不動產設定抵押給伊等，借款時約定如果屆期
    不清償，可由伊等代為處理該抵押不動產之買賣，避免賤價拍賣，被告親自在委
    託書及土地所有權人無租賃情形申明書上蓋章，被告借款四年均無法清償，利息
    亦自八十七年六月起未付等語；又證人陳建良亦於該案偵查時證明：伊去向被告
    收取印鑑章及身分證以辦理印鑑證明等語，此經本院調取檢察署八十八年度偵字
    第二０四七八號卷宗核屬無誤。（三）此外有被告簽名蓋章的「委託書」影本二
    份（一份部分事項空白附在八十八年度偵字第二０四七八號卷內，一份已記載完
    整附在八十九年度他字第一八四０號卷內）、「土地所有權人無租賃情形申請書
    」影本一份、「證件收據」影本一份、借據一紙、本票一紙、「土地登記申請書
    」、「買賣所有權移轉契約書」、「土地增值稅申報書」、「契稅申報書」等在
    卷可參。（四）又被告於八十八年八月三十日向檢察官提出告訴被告涉嫌偽造文
    書，嗣經檢察官偵查結果，對乙○○為不起訴處分之情，有八十八年度偵字第二
    ０四七八號卷宗及不起訴處分書為憑。
二、依上開調查，被告於借款時，代書乙○○及債權人均已明確告知如不能清償債務
    將逕行出售該擔保之不動產，被告既已明瞭且於委託書、土地所有權人無租賃情
    形申請書上面簽名，嗣於八十八年四月二十二日再與被告乙○○核算債務時，又
    簽具借據及本票，並在過戶文件上蓋上印鑑章，準備辦理過戶事項，堪認被告已
    委託乙○○辦理不動產之出售事宜明確，被告雖辯稱不知簽名蓋章文件內容意義
    ，惟按社會常情，印鑑章及身分證乃重要證件，被告交付他人蓋章，豈能謂毫無
    知悉內容，所辯不足採信。至被告甲○○辯稱：其所以對乙○○提出告訴，係因
    上開房地前業經法院為查封，如再經賣出，不知如何向法院交代等語，經核與被
    告甲○○在檢察署八十八年度偵字第二０四七八號案件偵查時於八十八年九月十
    三日提出書狀記載「如果法院將土地及建築物拍賣出去後，才發現房子已經是別
    人的，那麼我是否會被法院控告侵占或偽造文書而被判刑呢？」之內容相符。然
    被告甲○○對告訴人乙○○提出上開之告訴，係屬不實事項而違法，即本件被告
    甲○○縱係肇因於上開強制執行程序，未與告訴人乙○○協商，即以不實事項提
    出告訴，仍屬違法，自無因而得卸解刑責。是以，被告虛構事實，誣指乙○○未
    經授權而偽造文書辦理該不動產之出售事宜，事證明確，其犯行堪以認定。
二、核被告甲○○所為，係犯刑法第一百六十九條第一項意圖他人受刑事處分，向該
    管公務員誣告之罪。爰審酌被告積欠他人債務數年，竟不思清償，更巧言虛構他
    人偽造文書，圖脫免債務，惡性不輕，及其犯罪之動機、目的、手段，及其品行
    、生活狀況、智識程度、犯罪所生之損害，及犯罪後毫無悔意之態度等一切情狀
    ，量處如主文所示之刑。
據上論斷，應依刑事訴訟第二百九十九條第一項前段、刑法第一百六十九條第一項，
，判決如主文。
本案經檢察官孫治平到庭執行職務。
中      華      民      國    九十      年      十二    月      七      日
                                    臺灣板橋地方法院刑事第二庭
                                        法  官  黃  惠  瑛
右正本證明與原本無異。
如不服本判決，應於判決送達後十日內，向本院提出上訴狀。
                                        書記官  陳  旻  源
中      華      民      國    九十      年     十二     月      十      日
附錄本案論罪科刑法條全文：
刑法第一百六十九條
意圖他人受刑事或懲戒處分，向該管公務員誣告者，處七年以下有期徒刑。
意圖他人受刑事或懲戒處分，而偽造、變造證據或使用偽造變之證據者亦同。


司法院資訊處製作；財團法人民間司法改革基金會備份。
